【裁判字號】    99,上易,439
【裁判日期】    990421
【裁判案由】    竊盜
【裁判全文】
臺灣高等法院刑事判決                 99年度上易字第439號
上  訴  人
即  被  告  甲○○
上列上訴人因竊盜案件，不服臺灣臺北地方法院98年度易字第36
07號，中華民國99年1 月25日第一審判決（聲請簡易判決處刑案
號：臺灣臺北地方法院檢察署98年度偵字第27458 號），提起上
訴，本院判決如下：
    主  文
原判決撤銷。
甲○○犯刑法第321條第1項第1、2款之竊盜罪，處有期徒刑陸月
，如易科罰金以新台幣壹仟元折算壹日。
    事  實
一、甲○○意圖為自己不法之所有，於民國（下同）98年8 月16
    日凌晨3時30分許夜間，從臺北市大安區○○○路○段69巷36
    號大安花園社區大樓後方防火巷，踰越圍牆柵欄，並攀爬氣
    窗進入該住宅1樓大廳及管理室，竊取華碩牌電腦主機1台、
    液晶螢幕1 台及無線電對講機得手。嗣經當時擔任該社區管
    理中心主任之乙○○發覺遭竊後報警處理，經警於現場採集
    指紋送驗後，循線查獲上情，並於防火巷內尋獲不具電池之
    前開無線電對講機。
二、案經臺北市政府警察局大安分局報請臺灣臺北地方法院檢察
    署檢察官聲請以簡易判決處刑。
    理  由
壹、程序部分
    按被告以外之人於審判外之陳述，雖不符刑事訴訟法第 159
    條之1至第159條之4 之規定，而經當事人於審判程序同意作
    為證據，法院審酌該言詞陳述或書面陳述作成時之情況，認
    為適當者，亦得為證據。當事人、代理人或辯護人於法院調
    查證據時，知有第159條第1項不得為證據之情形，而未於言
    詞辯論終結前聲明異議者，視為有前項之同意，刑事訴訟法
    第159條之5定有明文。又當事人同意或有同條第2 項依法視
    為同意某項傳聞證據作為證據使用者，實質上即表示有反對
    詰問權之當事人已放棄其反對詰問權，如法院認為適當，不
    論該傳聞證據是否具備刑事訴訟法第159條之1至第159條之4
    所定情形，均容許作為證據（最高法院97年度台上字第6715
    號判決意旨參照）。經查：本件下列所引被告以外之人之審
    判外陳述（含言詞及書面陳述），檢察官、被告均同意於審
    判程序作為證據使用，本院審酌該等陳述作成時之情況，認
    為其證據之取得過程並無瑕疵，且與待證事實具有關連性，
    證明力非明顯過低，而具適當性，自有證據能力。至於本院
    下列所引用卷內之文書證據之證據能力部分，檢察官、被告
    於本院均未主張排除下列文書證據之證據能力，且迄本院言
    詞辯論終結前均未表示異議，本院審酌前揭文書證據，並無
    顯有不可信之情況，依刑事訴訟法第159條之4之規定，認均
    有證據能力。
貳、實體方面
一、訊據被告甲○○對上開事實供承不諱。核與證人即大安花園
    社區管理中心主任乙○○於警詢及原審法院審理時證述之情
    節相符。並有被告甲○○侵入上開處所及搬走竊得物品之監
    視器畫面光碟暨翻拍照片等在卷可憑，光碟部分並經原審法
    院當庭勘驗，記明筆錄在卷（原審卷第17頁背面參照）。又
    警方在現場採得之指紋，經送鑑驗比對結果，與被告右拇指
    指紋相符，有內政部警政署刑事警察局98年9 月15日鑑驗書
    在卷可稽。足見被告之自白確與事實相符。公訴人雖認被告
    係侵入社區警衛室行竊，惟前述電腦、液晶螢幕等物，均係
    放置於大廳櫃台處，由負責保全工作之人員保管、使用，社
    區警衛室則係設於大門之外，業據證人乙○○結證在卷（原
    審卷第17頁參照）。且被告侵入大廳之情形，亦有上開監視
    器翻拍畫面可稽，可見被告確係侵入社區大樓之大廳行竊甚
    明。本件事證明確，被告犯行洵堪認定。
二、按刑法第321條第1項第1 款夜間侵入住宅竊盜罪之「住宅」
    ，係指人類日常居住之場所而言，至於住宅大樓1 樓大廳，
    乃大樓住戶出入通行使用，就該大樓整體而言，亦為其一部
    分，而與大樓具有密切不可分之關係，故於夜間侵入住宅大
    樓之1 樓大廳竊盜，與侵入公寓樓下之樓梯間竊盜，同樣有
    妨害居住安全之情形，自應成立刑法第321條第1項第1 款之
    夜間侵入住宅竊盜罪。又刑法第321條第1項第2 款所謂「其
    他安全設備」，係指除門扇牆垣以外，依通常觀念足認為防
    盜之一切設備而言。氣窗雖供通風而設，仍兼具隔絕防閑作
    用，如逾越入內行竊，應為逾越安全設備。是核本件被告於
    夜間以前述方式侵入該住宅大樓行竊，所為係犯刑法第 321
    條第1 項第1、2款之夜間侵入住宅踰越牆垣及其他安全設備
    竊盜罪。起訴書僅論以刑法第321條第1項第2 款之罪，漏論
    同條第1項第1款之罪，尚有未洽，惟此係加重條件之增加，
    不生變更法條之問題，併予敘明。
三、原審經審理結果，認被告犯加重竊盜罪，罪證明確，予以論
    罪科刑，固非無見。惟無故侵入住宅，原應成立刑法第 306
    條第1項之妨害自由罪，然刑法第321條第1項第1款已將夜間
    侵入住宅做為加重條件，是侵入行為已結合於所犯加重竊盜
    之罪質中，無再構成侵入住宅罪之理。乃原判決於事實欄敘
    述本件侵入住宅部分未據告訴及起訴（原判決第1 頁參照）
    ，尚有未合。被告上訴意旨認原判決未審酌刑法第57條之事
    項，並稱原審刑度判太重（本院卷第9 至12頁、第37頁反面
    參照），執以指摘原判決不當。查原判決於理由欄（第3 頁
    參照）已詳予斟酌刑法第57條之事由予以量刑，並無被告所
    指之情形，被告之上訴為無理由。惟原判決既有上開可議之
    處，仍屬無可維持，應由本院予以撤銷改判。
四、爰審酌被告素行（有本院被告前案紀錄表在卷可稽）及其行
    竊之手段、所竊取財物之價值、所生之危害，高職肄業之智
    識程度、犯後坦承犯行，並賠償該大樓社區管理委員會新臺
    幣五萬元之態度等一切情狀，量處如主文第2 項所示之刑，
    並諭知易科罰金之折算標準。
據上論斷，應依刑事訴訟法第369條第1項前段、第364條、第299
條第1項前段、刑法第321條第1項第1款、第2款、第41條第1項前
段，判決如主文。
本案經檢察官周誠南到庭執行職務。
中    華    民    國    99    年    4     月    21    日
                  刑事第三庭  審判長法  官  陳博志
                                    法  官  陳德民
                                    法  官  劉興浪
以上正本證明與原本無異。
不得上訴。
                                    書記官  王詩涵
中    華    民    國    99    年    4     月    21    日
附錄本案論罪科刑法條全文刑法第321條：
犯竊盜罪而有左列情形之一者，處 6 月以上、 5 年以下有期徒
刑：
一、於夜間侵入住宅或有人居住之建築物、船艦或隱匿其內而犯
    之者。
二、毀越門扇、牆垣或其他安全設備而犯之者。
三、攜帶兇器而犯之者。
四、結夥三人以上而犯之者。
五、乘火災、水災或其他災害之際而犯之者。
六、在車站或埠頭而犯之者。
前項之未遂犯罰之。

司法院資訊處製作；財團法人民間司法改革基金會備份。
